智慧財產法院刑事判決
                                 100年度刑智上訴字第51號
上　訴　人　甲○○　　　　
即　被　告　　　　　　　　號
          　乙○○　　　　
          　丙○○　　　　
上列上訴人因違反藥事法等案件，不服臺灣臺中地方法院100 年
度智訴字第6 號，中華民國100 年5 月11日第一審判決（起訴案
號：臺灣臺中地方法院檢察署99年度偵字第14300 號、第11988
號，100 年度偵字第1530號），提起上訴，本院判決如下：
    主  文
上訴駁回。
    理  由
一、按提起第二審之上訴，其上訴書狀應敘述具體理由，為第二
    審上訴必備之程式。此觀民國96年7 月4 日修正公布刑事訴
    訟法第361 條第2 項之規定甚明。倘上訴理由之敘述未合乎
    具體之要求者，其上訴即屬同法第362 條前段所定「上訴不
    合法律上之程式」，第二審法院應依同法第367 條前段之規
    定，以判決駁回之。至其理由之具體與否，屬第二審法院審
    查範圍，不在第一審法院命補正之列，上訴書狀如已敘述理
    由，無論其具體與否，即無待其補提理由書或命補正之問題
    。此與上訴書狀全未敘述上訴理由者，第一審法院依刑事訴
    訟法第361 條第3 項之規定，應定期間先命補正之情形，尚
    屬有別。又第二審上訴之目的，既在於請求撤銷、變更原判
    決，則所謂「具體理由」，自應就原判決如何足以撤銷、如
    何應予變更之「事實上」或「法律上」之具體根據，本於確
    實之訴訟資料暨原因事實之所出，逐一敘述、記載，必已具
    體指出原判決事實認定之所憑有如何之錯誤（如原判決所採
    之證據如何不具證據能力，所為證明力之判斷如何違背經驗
    、論理法則等），法律之適用（尤其實體法）有如何之違誤
    ，形式上已足以動搖原判決使之成為不當或違法而得改判之
    事由；必要時並應提出有利於己之事證，期使第二審法院採
    納，俾為有利於上訴人之認定，始屬合法。上訴理由之敘述
    ，應先合乎具體之要求，始有所敘述可取與否之實體審理與
    判斷之問題。是上訴人之上訴書狀雖敘述上訴理由，但僅泛
    言原判決認定事實錯誤、違背法令、量刑失之過重或輕縱等
    情詞，而未依上揭意旨指出具體事由，或形式上雖已指出具
    體事由，然該等事由縱使屬實，亦不足以認為原判決有何不
    當或違法，或其所陳之事由，與訴訟資料所載不相適合，或
    所指摘原判決之「不當」或「違法」根本不存在者，均應認
    其實質上並未符合具體之要件，庶符節制濫行上訴之立法意
    旨。
二、本件原判決認定被告甲○○、乙○○、丙○○有如其事實欄
    所載共同販賣猥褻之影音光碟及共同明知為偽藥而販賣之犯
    行，並依刑法第55條想像競合及數罪併罰之規定，分論併罰
    被告等共同販賣猥褻之影音光碟及共同明知為偽藥而販賣之
    犯行，復以上開販賣猥褻光碟之事實業據被告甲○○、乙○○及丙○○坦承不諱。雖被告三人均辯稱不知所販賣者係偽
    藥云云，惟原審依憑證人陳萬來證詞、通訊監察譯文、扣案
    物品、被告等人之陳述而認定被告等應明知係偽藥而販賣，
    原判決已詳敘憑以認定之證據及理由，並無違背證據法則，
    而原判決依其確認之事實而為法律之適用，亦無違誤，復敘
    明係審酌被告甲○○前已有多次販賣猥褻物品之前科紀錄及
    1 次販賣偽藥之前科紀錄，仍未能記取教訓，並珍惜法院給
    予易科罰金刑度之自新機會，復於本案屢屢重犯販賣偽、禁
    藥及販賣猥褻光碟，甚而展店經營，且於遭警查獲時，因思
    及自身前科紀錄，屢屢欲被告乙○○承擔罪刑，僭稱店面已
    轉由被告乙○○經營，且不願據實提供猥褻光碟、偽、禁藥
    來源；而被告乙○○係受僱於被告甲○○，於該店因違法販
    賣猥褻光碟及偽禁藥遭警查獲後，仍不思循正當途徑賺取生
    活所需，仍繼續於被告甲○○所經營之店址內工作，並與被
    告甲○○共同販賣偽、禁藥及猥褻影音光碟，然相對於被告
    甲○○獲利及參與程度較低；另被告丙○○甫滿18歲，智慮
    較為不週，且受僱於被告甲○○，實際獲利較低，及被告3
    人持有之猥褻影音光碟數量甚鉅，對社會善良風俗所生之危
    害，及其等罔顧販賣偽、禁藥對於購得藥物之不特定人之身
    體健康可能造成危害，亦無視美商輝瑞公司及美商禮來公司
    分別就威而鋼及犀利士之藥品、商標圖樣享有之成果與權利
    ，均係他人辛苦之智慧結晶，即擅自販賣偽藥威而鋼、偽藥
    犀利士，破壞商標權人之信譽及攫取各該權利人應得之利益
    ，視政府大力宣導尊重他人智慧財產權之法令於無物，對各
    該權利人之權益造成損害，影響我國致力保護智慧財產權之
    國際名譽；至被告甲○○雖提出伊母親罹有疾病及弟妹均仍
    就學中，家中經濟重度仰賴被告甲○○之相關證據，然被告
    甲○○係四肢、身心健全之成年人，面對家中經濟困難，本
    思循正當途徑賺取財物，卻屢屢挑戰公權力，毫無悔改之情
    等一切情狀，雖公訴人就被告乙○○部分，具體求處應執行
    有期徒刑2 年2 月，惟原審審酌伊前科紀錄、犯罪參與及獲
    利程度，認稍屬過重，爰分別量處如原審所示之刑，且就被
    告丙○○量處拘役部分，諭知易科罰金之折算標準，並就被
    告甲○○及乙○○所宣告之有期徒刑，各定其應執行之刑。
    經核證據取捨及證明力判斷均無不合，本院自形式上觀察，
    其認事用法並無違誤之處，量刑亦無恣意之違法。
三、被告等不服原審判決，提起上訴。被告甲○○、許志偉上訴
    意旨均略以：先前妨害風化等案已執行完畢，何以一審又再
    度判決。被告等真的不知威而鋼、犀利士、三體牛鞭是偽藥
    ，否則自己也不會食用云云。被告丙○○上訴意旨略以：被
    告丙○○至甲○○所開設之店應徵時，被告甲○○告知其所
    販賣之藥品均為合法，且被告丙○○工作十餘日並未賣出偽
    藥。況若一般人明知違法之事，會選擇離職或加薪，然被告
    丙○○僅領取工讀生之薪水，足見被告丙○○確不知為違法
    ，故關於販賣偽藥部份是否為共犯，尚值商榷云云。惟查：
    原審判決就被告丙○○於原判決犯罪事實欄所載之時、地，
    有與被告甲○○、乙○○基於犯意聯絡共同販賣屬仿冒商標
    商品之偽藥「威而剛」、「犀利士」，及屬禁藥之「三體牛
    鞭」部分，已敘明清楚：『被告丙○○於警詢時陳稱：查扣
    之三體牛鞭12瓶及CIALIA犀利士4 瓶，係置放於牆壁木櫃隔
    間內，伊係擔任晚班，早班同事曾跟伊說該些藥品放置位置
    ，如果有客人需要先打電話給被告甲○○再拿給客人看，所
    以伊知道該些藥品擺放何處等語（見中市霧警偵字第100000
    0411號、第412 號警卷第35頁至第36頁）；於100 年1 月6
    日偵訊時復陳稱：當天所查扣之藥品係類似壯陽藥，如果客
    人要買，伊就要打電話給被告甲○○詢問如何販賣，被告甲○○就會告知價格，但因目前還沒有客人要買，所以伊還沒
    有賣過等語（見99年度偵字第14300 號卷第122 頁），核與
    共同被告甲○○於本院100 年2 月22日羈押訊問時陳稱：如
    有客人要買藥但伊不在店內時，被告丙○○及乙○○會打電
    話詢問等語（詳見本院當日訊問筆錄）。蓋被告丙○○至
    100 年1 月6 日查獲止，已於該店址內工作十餘日，而被告
    丙○○於警詢時亦自承知悉該些藥品放置位置及如有客人需
    要購買前揭藥品時應如何處置，倘被告丙○○確無與被告甲○○共同販賣前揭藥品之犯意聯絡，應於知悉前揭工作內容
    之際，即拒絕此工作。然被告丙○○並未予以拒絕，而繼續
    於該店內擔任店員販售商品之工作，是被告丙○○就被告甲○○、乙○○前揭販賣屬仿冒商標商品之偽藥「威而剛」、
    「犀利士」，及屬禁藥之「三體牛鞭」部分，應認有犯意聯
    絡及行為分擔。至被告丙○○雖於原審審理時辯稱：於伊任
    職期間均無客人表示要購買前開藥品，亦未曾碰觸過該些藥
    品云云。然按明知為未得商標權人同意，於同一商品，使用
    相同之註冊商標之商品而販賣，商標法第82條定有處罰規定
    ；而該條所稱之販賣，以行為人明知為此類商品，具有營利
    之目的，將之販入或賣出，有其一即屬成立，並不以販入後
    復行賣出為構成要件（最高法院80年度臺非字第48號判決要
    旨參照）。又按藥物藥商管理法第73條第1 項之明知為偽藥
    或禁藥而販賣罪，固不以販入之後，復行賣出為構成要件，
    但仍須以營利為目的，將偽藥或禁藥購入，或將偽藥或禁藥
    賣出，二者必有其一，犯罪始為成立，方可論以既遂。如基
    於販入以外之其他原因而持有偽藥或禁藥後，另行起意售賣
    ，正當看貨議價尚未完成賣出之際，即被警當場查獲，其犯
    罪尚未完成，自僅能以未遂論（最高法院69年臺上字第1675
    號判例意旨參照）。本案被告甲○○自98年12月間起，即屢
    屢基於營利目的，而販入前揭屬仿冒商標商品之偽藥「威而
    剛」、「犀利士」，及屬禁藥之「三體牛鞭」，並置放於其
    所經營之前揭西屯店及文心店址之情趣商店內販賣，被告甲○○係基於營利之目的而販入上開藥品乙情，乃屬灼然，是
    於被告甲○○販入前揭藥品之際，業已該當於販賣之構成要
    件，從而，縱確如被告丙○○所辯，伊未曾實際售出上開藥
    品，然此情尚無礙於被告丙○○上開犯罪之成立，併此敘明
    。』。又原判決業清楚敘明被告甲○○、乙○○及丙○○於
    販售前揭屬仿冒商標商品之偽藥「威而剛」、「犀利士」，
    及屬禁藥之「三體牛鞭」時，應已明知該些藥品分係屬偽藥
    及禁藥部分：『本案被告甲○○於97年間即因販賣仿冒商
    標商品之偽藥威而剛，經智慧財產法院以98年度刑智上訴字
    第14號，判處有期徒刑4 月確定，有該判決及臺灣高等法院
    被告前案紀錄表各1 份在卷可稽，是被告甲○○對於其本身
    並不具備藥劑師資格，亦非經營藥局，亦非藥商，當不可任
    意販售來歷不明之藥品，當知之甚明，此情亦可由被告甲○○於99年6 月15日警詢時陳稱：伊知悉於99年6 月15日查扣
    之藥品係偽藥，但心想該些藥品亦均係用錢所購得丟了可惜
    等語（見99年度偵字第14300 號卷第22頁）可資證明；而被
    告乙○○於99年6 月15日偵訊時曾陳稱：客人有詢問過要買
    威而剛，伊有跟客人說這裡沒有藥師執照不能賣，如果需要
    可去隔壁藥局問問看，伊頂店時被告甲○○就曾跟伊說過曾
    因販賣威而剛被抓過，所以伊不敢賣等語（見99年度偵字第
    14300 號卷第27頁）；復於100 年1 月6 日警詢時亦曾陳稱
    ：伊沒有販賣犀利士及三體牛鞭，因隔壁藥局有跟伊說要醫
    師執照才可以賣藥，而伊沒有執照，所以伊沒有賣藥等語（
    見中市霧警偵字第1000000411號、第412 號警卷第27頁），
    雖被告乙○○事後於原審審理時業已坦承確有販賣前揭藥品
    ，足可認定被告乙○○於警詢時陳稱未曾販賣犀利士及三體
    牛鞭等情係屬飾詞否認，然參照被告乙○○前揭警、偵訊陳
    述，且被告乙○○於本案屢屢遭警查獲，並知悉可能涉嫌販
    賣禁藥及屬仿冒商標商品之偽藥後，仍決意繼續於店內販售
    上開藥品，亦可認被告乙○○對於店內所販售之藥品係屬來
    歷不明之偽、禁藥乙情知之甚明。況威而剛及犀利士係作
    為治療男性勃起功能障礙之藥物，且因坊間偽藥充斥，該輝
    瑞藥廠及禮來藥廠即大肆於電視媒體、報紙、廣告文宣或其
    他公眾得知之管道宣揚防偽標籤，同時宣導民眾辨識真偽藥
    之區別，藉以捍衛其等商標權及民眾用藥之權利；且威而剛
    及犀利士均係屬藥事法所規範之藥物，須經醫生診治開立處
    方箋後，始能由藥事人員憑處方箋調製供應藥品。被告甲○○身為情趣用品經營者，而乙○○及被告丙○○係受僱於情
    趣用品店內之店員，對於前開藥物之功效及相關報導廣告，
    自無不注意、關心之理，伊等對於在非藥局內所販售之前揭
    藥品係屬偽藥等情，應有所認識，此情亦可由員警搜索時，
    均係於牆壁木櫃隔間等隱密場所內，查扣上開偽藥及屬禁藥
    之三體牛鞭可知，倘被告甲○○、乙○○及丙○○非知悉販
    售前揭偽藥及屬禁藥之三體牛鞭係屬違法乙事，當無將所欲
    販售之商品藏匿於隱密之處之必要。從而，伊等所辯不知前
    開藥品係屬偽、禁藥云云，顯有悖於常理，不足採信。』。
    原判決已詳敘憑以認定之證據及理由，並無違背證據法則，
    而原判決依其確認之事實而為法律之適用，亦無違誤。經核
    依被告等人上訴書狀所述各節，僅係徒憑己見而為之說詞，
    並非依據卷內訴訟資料或提出任何具體事證，指摘或表明第
    一審判決之事實認定或法律適用有何不當或違法而構成應予
    撤銷改判之具體事由，即與刑事訴訟法第361 條第2 項所稱
    「具體理由」，尚非相當。上訴意旨仍執前詞，指摘原判決
    不當云云，揆諸上開說明，難認已符合首揭上訴書狀應敘述
    具體理由之要件。綜上所述，本件上訴不合法律上之程式，
    爰不經言詞辯論，逕以判決駁回。
據上論斷，應依刑事訴訟法第367條前段、第372條，判決如主文
。
中　　華　　民　　國　　100　 年　　8　　 月　　12　　日
                  　智慧財產法院第一庭
                          審判長法  官　李得灶
                                法  官　林欣蓉
                                法  官　王俊雄
以上正本證明與原本無異。
如不服本判決，應於收受送達後十日內向本院提出上訴書狀，其
未敘述上訴之理由者並得於提起上訴後十日內向本院補提理由書
（均須按他造當事人之人數附繕本）。
中　　華　　民　　國　　100　 年　　8　　 月　　12　　日
                                書記官  王英傑